臺灣高等法院民事判決　九十二年度上易字第一二六七號
　　上　訴　人　　甲○○
　　訴訟代理人　　楊曉菁律師
　　　　　　　　　王泓鑫律師
　　被　上訴人　　乙○○
　　訴訟代理人　　翁瑞麟律師
右當事人間請求返還貨物事件，上訴人對於中華民國九十二年十月二十四日臺灣士林
地方法院九十二年度訴字第二○一號第一審判決提起上訴，本院於中華民國九十三年
五月十八日言詞辯論終結，判決如左：
    主      文
上訴駁回。
第二審訴訟費用由上訴人負擔。
    事實及理由
一、上訴人主張：被上訴人於民國（下同）八十九年十二月二十七日向伊處取得鐵粉
    、脫臘劑、平衡劑、加溫模具箱、電動馬達夾具‥‥等貨物（下稱系爭貨物），
    價值新台幣（下同）九十二萬四千元，伊在他訴訟中曾以買賣關係，向被上訴人
    請求買賣價金，雖受敗訴判決確定，但上訴人為系爭貨物之所有權人及合法占有
    人，而被上訴人無合法權源，占有系爭貨物。為此，依民法第七百六十七條所有
    物返還請求權、第一百八十四條第一項前段侵權行為損害賠償請求權、及民法第
    一百七十九條、第一百八十一條不當得利請求權，求為判決命被上訴人返還系爭
    貨物，如無法返還時，應按給付時市價九十二萬四千元返還等語。被上訴人則以
    ：上訴人非系爭貨物之所有權人及合法占有人，而證人吳惠珍為熹泰公司受僱人
    ，法律上已認定熹泰公司為系爭貨物之直接占有人，充其量係基於其他類似法律
    關係使熹泰公司為占有而為間接占有人，上訴人依民法第七百六十七條前段請求
    ，已有未合；又上訴人既無法證明其為所有權人，自難認伊取走系爭貨物侵害上
    訴人何種權利，使上訴人受有何種損害，其主張侵權行為及不當得利請求權難謂
    有理由等語，資為抗辯。
二、本件原審對於上訴人之請求，判決上訴人全部敗訴，上訴人對其敗訴部分聲明不
    服，求為判決：原判決廢棄，右開廢棄部分被上訴人應將上證一（貨品出庫驗收
    單）上之貨物返還於上訴人；如無法返還時，被上訴人應按給付時市價九十二萬
    四千元整返還於上訴人。被上訴人則求為判決駁回上訴。
三、上訴人主張系爭貨物為被上訴人所占有，且系爭貨物價值九十二萬四千元一事，
    復為被上訴人所不爭執，自堪信為真實。然上訴人主張其為系爭貨物所有權人及
    合法占有人，而被上訴人無權占有系爭貨物，其自得依民法第七百六十七條之所
    有物返還請求權、第一百八十四條第一項前段之侵權行為損害賠償請求權、及民
    法第一百七十九條、第一百八十一條之不當得利請求權，請求被上訴人返還系爭
    貨物，如無法返還時應賠償上訴人九十二萬四千元等語。惟被上訴人則辯稱：上
    訴人非系爭貨物所有權人及合法占有人，其請求自無理由等語。是本件之爭點在
    於，上訴人是否為系爭貨物之所有權人及合法占有人？
四、經查：
  (一)上訴人於原審曾自承：我們無法證明自己為貨物之所有權人，但我們可以證明八
    十九年十二月十七日時我們是貨物的占有人等語（見原審卷第一○○頁），是上
    訴人已非系爭貨物之所有權人，殆無疑義。其自不得依民法第七百六十七條所有
    物返還請求權，請求被上訴人返還系爭貨物。
  (二)上訴人復主張：吳惠珍交付貨物於被上訴人，伊當然對系爭貨物有管理能力為占
    有，依民法第九百四十三條、第九百九十四條第一項規定推定為所有權人云云，
    並舉證人吳蕙珍為證，然為被上訴人所否認，辯稱：證人吳惠珍為熹泰公司僱用
    人，則熹泰公司方為直接占有人，上訴人充其量基於其他類似法律關係使熹泰公
    司為占有而為間接占有人等語。
  1.按當事人主張有利於己之事實者，就其事實有舉證之責任，民事訴訟法第二百七
    十七條定有明文。又各當事人就其主張有利於己之事實，均應負舉證之責，故一
    方已有適當之證明者，相對人欲否認其主張，即不得不更舉反證；上訴人對於系
    爭之事實已有相當之證明，而被上訴人對於抗辯事實並無明確證明方法，僅以空
    言爭執者，當然認定抗辯之事實非真正，而應為被上訴人不利益之裁判；證明應
    證事實之證據資料，並不以可直接單獨證明之直接證據為限，凡先綜合其他情狀
    ，證明某事實，再由某事實為推理得證明應證事實，該證明某事實之間接證據，
    亦包括在內（最高法院十九年度上字第二三四五號、十八年度上字第一六七九號
    、八十一年度台上字第一三八八號等判例參照）。
  2.經證人即出具驗收單之吳惠珍於原審證稱：「只有一家公司在倉庫放貨物，我在
    這裡上班大約八年多，這些東西好像是在熹泰公司成立後才有的，我只知道有一
    家公司在使用，現在是熹泰公司使用．．．」（見原審卷第一○二頁）。參以：
    系爭貨物均有熹泰公司字樣之噴漆，有卷附照片可憑（見本院九十一年度上易字
    第四五九號卷第六一頁），且證人吳惠珍為熹泰公司董事，有卷附股東名簿可憑
    （見本院卷第九六頁），吳惠珍既以熹泰公司董事身分出具系爭貨物驗收單，依
    法系爭貨物之直接占有人為熹泰公司，況系爭貨物上有熹泰公司之特殊記號，自
    非屬上訴人個人之物，殆無疑義。則被上訴人辯稱系爭貨物，應為熹泰公司所占
    有，而非上訴人占有，自屬有據，應予採信。
  3.上訴人主張：其為占有人，故推定其適法有所有權。然查本件系爭貨物之占有人
    為熹泰公司，而非上訴人，已如前述，則揆諸前揭說明，上訴人自應舉證證明其
    就系爭貨物，有何合法權源，然上訴人並未舉證以實其說，則上訴人主張其為合
    法占有人，推定適法有所有權云云，自不足採。
五、綜上，本件上訴人既未能合法證明其為所有權人及合法占有人，從而，上訴人主
    張其推定適法有所有權，而依所有物返還請求權、侵權行為、不當得利之法律關
    係，訴請被上訴人應將系爭貨物返還於上訴人，如無法返還時，被上訴人應按給
    付時市價九十二萬四千元返還於上訴人，即無所據，不應准許。原審為上訴人敗
    訴判決，經核並無違誤。上訴意旨，指摘原判決不當，求予廢棄改判，為無理由
    ，應予駁回。
六、本件事證已臻明確，兩造其餘陳述及攻擊方法，核與判決結果不生影響，茲不贅
    述，併此敘明。
七、據上論結，本件上訴為無理由，爰判決如主文。
中　　　華　　　民　　　國　　九十三　　年　　　六　　　月　  　一  　　日
                                民事第四庭
                              　　　審判長法  官　林  敬  修
                                　　　　　法  官　劉  清  景
                                　　　　　法  官　劉  勝  吉
正本係照原本作成。
不得上訴。
中　　　華　　　民　　　國　　九十三　　年　　　六　　　月　　　二　　　日
　　　　　　　　　　　　　　　　　　　　　書記官  李  翠  齡
